【裁判字號】    90,台上,109
【裁判日期】    900104
【裁判案由】    違反組織犯罪防制條例
【裁判全文】
最高法院刑事判決                                  九十年度台上字第一○九號
    上  訴  人  乙○○
                甲○○
                丙○○
    右  一  人
    選任辯護人  吳明益律師
右上訴人等因違反組織犯罪防制條例案件，不服台灣高等法院花蓮分院中華民國八十
九年五月三十日第二審更審判決（八十九年度上重更(一)字第二四號，起訴案號：台灣
台東地方法院檢察署八十六年度偵字第三七○二號），提起上訴，本院判決如左：
    主  文
上訴駁回。
    理  由
按刑事訴訟法第三百七十七條規定：上訴於第三審法院，非以判決違背法令為理由，
不得為之。是提起第三審上訴，應以原判決違背法令為理由，係屬法定要件。如果上
訴理由狀並未依據卷內訴訟資料具體指摘原判決不適用何種法則或如何適用不當，或
係對原審採證認事職權之適法行使及已調查明確並於理由內指駁說明之事項，徒憑己
見，重為事實上之爭辯，或任意指摘，或顯與法律規定得為第三審上訴理由之違法情
形不相適合時，俱應認其上訴為違背法律上之程式，予以駁回。本件原判決依憑上訴
人乙○○、甲○○、丙○○與共犯陳上人、徐家楨、張國峻、周信隆、李文寶等人，
及另案被告李淳之分別於警訊或檢察官偵查中之供述，告訴人東盈電信股份有限公司
（下稱東盈公司）負責人李東漢之指訴，證人趙棋賢、孫惟娜、吳立婷、黃春美、姜
玉桂、彭桂瑛、曾德君、潘怡如等人於警訊之證述，暨現場照片、現場位置圖、內政
部警政署刑事警察局鑑驗通知書等證據，本於推理作用，認定上訴人等有原判決事實
欄所載之犯罪事實，而將第一審判決除諭知公訴不受理部分外予以撤銷，改判依想像
競合犯、牽連犯等規定，分別論處上訴人丙○○指揮犯罪組織罪刑、甲○○參與犯罪
組織罪刑（累犯）及乙○○參與犯罪組織罪刑（均應於刑之執行完畢或赦免後令入勞
動場所強制工作年）。從形式上觀察，尚無違背法令之情形存在。乙○○上訴意旨
略稱：(一)、上訴人為海德威企業有限公司（下稱海德威公司）股東，但自行另做茶葉
生意，從未插手該公司內部之運作，不知其另涉不法；上訴人受朋友邀約至東盈公司
為其處理糾紛，不知係為不滿競標而報復。(二)、本件並無上訴人加入犯罪組織之證據
，上訴人亦無如組織犯罪防制條例第三條規定之以犯罪為宗旨或有常習性、脅迫性、
暴力性之情事，縱有毀損東盈公司之財物，亦屬為朋友處理糾紛之突發行為，原判決
僅憑猜測即認定上訴人參與犯罪組織，其採證違反經驗法則、論理法則。甲○○上訴
意旨略以：(一)、上訴人於民國八十二年間參加四海幫，嗣於八十六年二月三日向警方
自首並立切結書辦理脫離犯罪組織，而於同年八月二十三日經檢察官不起訴處分，本
件發生在自首之後、檢察官不起訴處分之前，上訴人應無再犯之理；上訴人自首後已
非四海幫成員，亦非海德威公司之職員，此次係受朋友之邀至花蓮遊玩，案發當時莫
名地被分配持一罐油漆下車，並被帶至東盈公司，俟大夥進入該公司毀損物品，上訴
人見情況不妙，乃將該油漆原封不動置放現場，立刻轉身而出，並無參與犯罪之意思
。原審遽以同案被告張國峻不利於上訴人之不實供述，未調查其他必要之證據，以察
是否與事實相符，有調查職責未盡之違誤。(二)、上訴人與其他共同被告無犯意聯絡，
所實施之行為，不具危險性，不可能發生犯罪之結果，應屬不能犯，原審論以毀損罪
名，其判決不適用法則云云。丙○○上訴意旨略以：(一)、本件實係楊德昀自中國大陸
以電話命徐家楨糾眾前往行事，徐某再聯絡同案被告甲○○、乙○○、陳上人及另案
被告周信隆、李文寶、羅盛糧等人，至現場執行該命令，業經上開人等於警訊及偵、
審中供述明確，另張國峻亦證稱伊與上訴人不熟，上訴人未告知要砸毀東盈公司之事
，可知上訴人所辯未指使上開人等毀損、恐嚇，與事實相符。另徐家楨等人砸毀東盈
公司在台北縣中和市○○路工務所內之電話、電腦等物，亦係楊德昀自大陸以電話命
丁秀德處理，由丁秀德聯絡徐家楨所為，與上訴人無涉。原審未經其他共同被告到庭
詳述案情，徒以影印偵查卷內之初供，為論罪之基礎，違反刑事訴訟法第一百五十六
條第二項之證據法則，其判決適用法規不當。(二)、原審對於上訴人如何參與四海幫，
成為該組織成員，及如何操縱該組織犯罪，未於判決內詳附理由，予以論證；對於張
峻國前後不一致之供述，徒以前供部分承辦員警不可能無端承認彼等有刑求取供之情
事，而不為無意義之傳訊，即認定其後供不可採信；共同被告甲○○、乙○○等人俱
否認於警訊及偵查初供為實在，聲稱遭警刑求，且無補強證據，而有嚴重瑕疵，該等
供述又僅述及曾向上訴人領用食宿費，未指明上訴人有何犯罪故意或與其等有何犯意
聯絡，應排除其證據能力，原審未附具理由，竟採為不利於被告之認定；以上諸端，
俱為判決理由不備云云。惟查：一、原判決事實認定海德威公司係「四海幫中常委」
楊德昀於八十四年間成立主持，為對外以經營茶葉及旅遊業為掩飾，實為以暴力介入
各項電信工程圍標，以牟得不法利益為目的之犯罪組織，上訴人丙○○、甲○○、乙
○○俱為其成員，若廠商不從其圍標、配標之安排，即由楊德昀下令對之施以毀損、
恐嚇等犯罪行為；嗣因楊德昀逃亡大陸，乃將海德威公司交由丙○○負責指揮，楊德
昀則在中國大陸以電話遙控主持；本件係楊德昀自中國大陸以電話指使丙○○，而由
丙○○透過張國峻通知乙○○、徐家禎、周信隆、陳上人（業經原審判處罪刑確定）
、甲○○，先於八十六年七月六日晚間至海德威公司商議前往花蓮對東盈公司實施恐
嚇、毀損之犯罪事宜，丙○○並意圖供犯罪之用，囑張國峻調借手槍及子彈備用，張
國峻乃向綽號「白狗」之李淳之借得制式手槍一把及子彈十二顆，而持有之（嗣在台
北火車站交付周信隆繼續持有並伺機使用）；案發當日，乙○○、甲○○等人在花蓮
之永泰飯店會合後，即由有犯意聯絡之羅盛糧駕車載同乙○○、甲○○、陳上人、周
信隆、徐家楨及有犯意聯絡之李文寶，至花蓮東盈公司，分持槍彈、球棒、木棍、油
漆等物品實施毀損、恐嚇犯行等情，業經依憑上開證據，於判決理由內詳細說明其取
捨證據、認定事實及得心證之理由，對於上訴人等否認有指揮或參與犯罪組織及毀損
、恐嚇之犯行，暨所稱遭警刑求之抗辯，認為俱無可採，亦予一一說明指駁，其推理
論斷於經驗法則、論理法則等證據法則俱無違背。二、原判決就海德威公司係楊德昀
所設立之犯罪組織，上訴人丙○○係其總務，並由楊德昀在中國大陸以電話掌控，由
丙○○負責指揮該犯罪組織，乙○○、甲○○則為其成員，迄案發當時仍由丙○○受
楊德昀之指使，聯絡乙○○、甲○○等其他成員，共同從事本件之恐嚇、毀損等犯行
之事實，亦於判決理由貳內，依據丙○○於八十六年九月二十日在內政部警政署刑事
警察局及檢察官訊問時之供述（見台灣板橋地方法院檢察署八十六年度偵字第二二二
五七號影印偵查卷第六至十頁、八十六年度偵字第一九四八四號影印偵查卷第六十六
至六十八頁），暨共犯徐家楨、乙○○、張國峻、周信隆等分別於警訊或檢察官訊問
時之供述等證據，詳加說明其所憑認定之依據及理由；則上訴人等於案發當時，顯然
分別仍有繼續指揮該犯罪組織或為其成員之事實，原審對於上訴人等究於何時、如何
加入該犯罪組織，縱未調查，於原判決結果，並無影響。核乙○○、甲○○、丙○○
上訴意旨，俱係對原審已經調查並於理由內指駁說明之事項及採證認事職權之適法行
使重為事實上之爭辯，及徒憑己見，任意指摘，俱不足據以辨認原判決有其等所指採
證違背經驗法則、論理法則等證據法則及查證未盡、判決理由不備、不適用法則、適
用法則不當等之違法形式。依首揭說明，應認本件上訴為違背法律上之程式。
據上論結，應依刑事訴訟法第三百九十五條前段，判決如主文。
中      華      民      國     九十     年      一      月      四      日
                              最高法院刑事第九庭
                                  審判長法官  曾  有  田
                                        法官  陳  宗  鎮
                                        法官  劉  介  民
                                        法官  魏  新  和
                                        法官  孫  增  同
      右正本證明與原本無異
                                              書  記  官
中      華      民      國     九十     年      一      月      八      日


司法院資訊處製作；財團法人民間司法改革基金會備份。
